【裁判字號】    92,聲再,120
【裁判日期】    921118
【裁判案由】    聲請再審
【裁判全文】
臺灣高等法院高雄分院刑事裁定                    九十二年度聲再字第一二號
    再審聲請人
    即自訴  人  丙○○
    代  理  人  許再定律師
    受 判決 人  乙○○
                甲○○
右列聲請人因受判決人等違反著作權法案件，對於本院九十二年度上更(一)字第一○一
號中華民國九十二年五月三十日確定判決（臺灣高雄地方法院九十年度自更字第四號
），聲請再審，本院裁定如左：
    主  文
再審之聲請駁回。
    理  由
一、按自訴人於判決確定後，為受判決人之不利益聲請再審，必其聲請之理由合於刑
    事訴訟法第四百二十二條第一款之情形，即有同法第四百二十條第一款、第二款
    、第四款或第五款之情形，始得准許再審，刑事訴訟法第四百二十八條第一項但
    書、第四百二十二條第一款定有明文。至於同法第四百二十條第六款「因發見確
    實之新證據，足認受有罪判決之人應受無罪、免訴、免刑或輕於原判決所認罪名
    之判決」之規定，係為受判決人利益聲請再審之條件，為受判決人之不利益而提
    起再審時，自不適用。又同法第四百二十二條第二款所定「發見確實之新證據，
    足認其有應受有罪或重刑判決之犯罪事實」，依同法第四百二十八條第一項但書
    規定，自訴人聲請再審僅以有第四百二十二條第一款規定情形為限，則上開第二
    款情形，亦不得據為聲請再審之理由。申言之，依據上開規定，自訴人乃不得以
    發現確實之新證據為理由，聲請再審甚明。
二、本件自訴人聲請意旨略稱：(一)原判決未審酌證人羅守仁之證詞致生判決違背事實
    之認定，且以自訴人對騎龍觀音圖享有著作權、證人羅守仁之證詞、自訴人未曾
    接觸過原田直次郎之騎龍觀音像，至今台灣市面上所流傳仍是自訴人所創作之騎
    龍觀音圖、自訴人著作完成於民國七十三年，且於七十七年二月十七日對外發表
    、經濟部函已排除自訴人接觸原田直次郎之騎龍觀音像之可能性，主張發現確實
    之新證據，足認被告應受有罪判決之犯罪事實。又證人羅守仁證述二圖間並無關
    聯，則原判決所憑原田直次郎之騎龍觀音像從何而來，被告迄未證明，有待重新
    查明，再依最高法院駁回本件上訴意旨推之，乃為對於原審認定事實錯誤之部分
    ，應聲請再審之方式由原審法院重為審判以資救濟。(二)黑白畫作各具原創性而享
    有著作權，經濟部亦已鑑定其間之相似性，但實已將二圖以形成極不相似之差異
    說明二圖並無相似性，已肯定自訴人基於感情及純熟技巧之獨立表現之原創性存
    在，因黑白圖像與彩色圖像本來就具有不同之表現形式，比較兩圖尺寸及色彩，
    可看出截然不同，足證原判決事實認定錯誤，其未曾對此詳為判斷，有違刑事訴
    訟法第四百二十二條第二款之規定。為此聲請再審，請求為受判決人有罪之判決
    云云。
三、經查：
（一）再審聲請人即自訴人雖以原判決未審酌證人羅守仁之證詞，或自訴人未曾接觸
      過原田直次郎之騎龍觀音像，或經濟部函已排除自訴人接觸原田直次郎之騎龍
      觀音像之可能性，主張發現確實之新證據，足證原判決認定被告等人無罪不當
      ，渠等應受有罪判決之諭知為由聲請再審。姑不問其所提出是否為確實新證據
      ，然刑事訴訟法第四百二十條第一項第六款或第四百二十二條第二款之規定，
      均非自訴人得聲請再審之理由，揆諸前揭說明，自訴人上開業經原判決審酌認
      定之證詞及鑑定意見為新證據而聲請再審，殊非適法。
（二）按裁判之具有最終性，係以確保法的確實性及安定性，為形式及實體的確定力
      基礎。判決一經確定，本於法的安定性之要求，原不應再有所爭執，惟其判決
      所認定之事實有誤，如絕對不許糾正，則又與正義有背，法的安定性與真實發
      見不無牴觸。法律雖非確保判決之不變性，惟是否誤判，難有一定之基準，且
      後判決是否較前判決更具確實性，亦非無疑，況因時間之經過，有利證據之蒐
      集亦增困難，加以程序重複時，證據偽造之危險較高。因之，雖有再審制度之
      設，而其要件自應適用嚴格之基準，此乃刑事訴訟法第四百二十條至第四百二
      十八條所由設，而非得任意就事實認定重為爭執。
（三）自訴人於判決確定後，為受判決人之不利益聲請再審，必其聲請之理由合於刑
      事訴訟法第四百二十二條第一款之情形為限，始得准許再審，刑事訴訟法第四
      百二十八條第一項但書已定有明文。然聲請人概以原判決未斟酌證詞、書證等
      情，純就原判決已論斷說明之事項重為單純事實上之爭辯，均係對原判決對證
      據之取捨所為之爭執，並未具體指摘原判決究有無刑事訴訟法第四百二十二條
      第一款所定第四百二十條第一款、第二款、第四款或第五款之情形？聲請意旨
      顯非適法之聲請再審理由，自不得依此聲請再審。
四、綜上所述，本件再審聲請人所舉聲請再審之理由，核與右揭法條所定要件不合，
    應認為無聲請再審之理由，自應予駁回。
據上論斷，應依刑事訴訟法第四百三十四條第一項，裁定如主文。
中       華      民      國       九十二    年     十一    月    十八   日
                              臺灣高等法院高雄分院刑事第三庭
                                  審判長法官  周賢銳
                                        法官  謝宏宗
                                        法官  黃建榮
右正本證明與原本無異。
如不服本裁定應於送達後五日內向本院提出抗告狀。
                                  法院書記官  鄭翠芬
中       華      民      國       九十二    年     十一    月    十八   日


司法院資訊處製作；財團法人民間司法改革基金會備份。
